【裁判字號】    91,交易,577
【裁判日期】    920210
【裁判案由】    過失傷害
【裁判全文】
臺灣桃園地方法院刑事判決                        九十一年度交易字第五七七號
    公  訴  人  臺灣桃園地方法院檢察署檢察官
    被      告  乙○○  女  三.
    選任辯護人  何啟熏律師
右列被告因過失傷害案件，經檢察官提起公訴（九十一年度偵字第一二八六六號），
本院判決如左：
        主  文
乙○○因過失傷害人，處拘役參拾日，如易科罰金，以佰元折算壹日。
        事  實
一、乙○○於民國九十一年一月三十一日晚間，駕駛車牌號碼６Ｂ─１１１２號自用
    小客車，沿桃園縣蘆竹鄉○○路，由桃園市往大園鄉果林村方向行駛，嗣於同日
    十九時許，途經蘆竹鄉○○路與長榮路交岔路口時，欲右轉往長榮路繼續直行。
    其原應注意汽車行駛至交岔路口，轉彎車應暫停讓直行車先行，且汽車行駛時，
    駕駛人應注意兩車併行之間隔，並隨時採取必要之安全措施。而依當時夜間有照
    明、路面乾燥、無障礙物、視距良好等情形，又無不能注意之情事，竟疏未注意
    及此，貿然右轉，致使同向直行於其自用小客車右側、由甲○○所騎乘、亦疏未
    注意車前狀況之腳踏車閃避不及，而撞及乙○○所駕駛之上開自用小客車右後車
    身。甲○○因此人車倒地，受有右橈骨粉碎性骨折、鼻腔挫傷、頭部外傷合併腦
    震盪等多處傷害。
二、案經甲○○訴請臺灣桃園地方法院檢察署檢察官偵查起訴。
        理  由
一、訊據被告乙○○固不否認於右揭時、地，因其所駕駛之自用小客車與告訴人甲○
    ○所騎乘之腳踏車發生車禍，而致告訴人受傷之事實，惟矢口否認涉有過失傷害
    之犯行，辯稱：伊當時已經右轉進入長榮路，告訴人之腳踏車才撞上伊小客車的
    右後方車身云云。按本件車禍發生後，雙方並未報警處理，致未能繪製交通事故
    調查報告表及拍攝現場照片以供查證；且雙方對於兩車撞擊之部位，及卷附照片
    中小客車右後方之刮痕是否本次車禍所造成等節，均互執一詞；復因告訴人之腳
    踏車已不復尋得，致無從判斷受損情形。又本件經本院送請台灣省桃園縣區車輛
    行車事故鑑定委員會鑑定結果，亦認佐證資料不足，無從鑑定。是本件車禍原因
    之判定，僅能就事後雙方之供述，儘量釐清現場情形以定責任歸屬，合先敘明。
二、經查，本件車禍發生前，被告係駕車於南崁路上直行，其小客車原先之位置在告
    訴人踏腳車之左後方，因小客車之車速較腳踏車為快，故於被告欲自南崁路右轉
    進入長榮路之際，被告之小客車已在告訴人腳踏車之前。而兩車碰撞時，係告訴
    人之腳踏車車頭撞及被告之小客車右後側車身，碰撞當時被告小客車之車身尚未
    完全轉入長榮路，而係呈四十五度至六十度之角度向右斜停等情，業據被告供承
    在卷，雖就究係被告之小客車撞及告訴人之腳踏車，抑或係告訴人之腳踏車撞及
    被告之小客車一節，核與告訴人之指訴有所不同，惟除此之外，二人其餘所言大
    致相近。本院認為應以被告上開之陳述經過，資為認定本案事實之依據。
三、參諸經驗法則，汽車之車速遠較腳踏車為快，又告訴人為年約四十歲之婦人，衡
    情伊所騎乘之腳踏車時速應更較一般人低。而雙方既係在小客車右轉之際即發生
    碰撞，足見被告之汽車超越告訴人之腳踏車之際，兩車應相距甚近，亦即告訴人
    之腳踏車已甚為接近交岔路口。此時被告既屬欲轉彎之車輛，並未享有優先路權
    ，依法即應禮讓直行而享有優先路權之告訴人腳踏車先行通過交岔路口，詎被告
    並未如此為之，反而搶先右轉，以致肇事，其有過失甚明。雖被告自認既係被害
    人之腳踏車撞及伊之小客車，伊應無過失可言云云，惟此僅係因被告小客車之車
    速較腳踏車之車速快速許多所致，被告事先既已預見兩車行車路線及相對位置，
    即不能因此解免其右轉時應禮讓直行車及注意兩車併行間隔之義務。
四、按汽車行駛至交岔路口，轉彎車應讓直行車先行；且汽車行駛時，駕駛人應注意
    兩車併行之間隔，並隨時採取必要之安全措施。道路交通安全規則第一百零二條
    第一項第六款前段、第九十四條第三項分別訂有明文。被告駕駛汽車自應注意上
    述道路交通安全規定，且依當時情形夜間有照明、路面乾燥、無障礙物、視距良
    好等情形，又無不能注意之情事，卻駕車與告訴人騎乘之腳踏車發生擦撞，致告
    訴人受傷，被告顯有過失。而若被告禮讓直行車先行，本件車禍當能避免，是被
    告過失行為與告訴人之傷害間，具有相當因果關係。又告訴人因本件車禍受傷亦
    有敏盛綜合醫院、桃園榮民醫院診斷證明書各一紙在卷可佐，此外復有勘驗筆錄
    、事故現場圖及車損照片五張、現場照片四張附卷可稽。上開事實已堪認定，被
    告所辯，尚難採信。本件事證明確，被告犯行洵堪認定，應予依法論科。至於告
    訴人雖亦有疏未注意車前狀況，而與有過失，但不因此解免被告所需擔負之刑事
    過失傷害責任，僅為本院量刑之參考，附此敘明。
五、核被告乙○○所為，係犯刑法第二百八十四條第一項前段之過失傷害罪。爰審酌
    被告素行良好、過失程度非高、告訴人所受傷害情況、告訴人與有過失、迄未與
    告訴人達成和解，兼衡之被告於肇事後立即將告訴人送醫救治，此據告訴人陳述
    甚明，復因雙方對於和解金額認知有所差距，以致無法達成和解等一切情狀，量
    處如主文所示之刑，並諭知易科罰金之折算標準。至於本件論罪科刑結果，並不
    影響告訴人與被告雙方民事賠償之權利義務，附此敘明。
據上論斷，應依刑事訴訟法第二百九十九條第一項前段、刑法第二百八十四條第一項
前段、第四十一條第一項前段、罰金罰鍰提高標準條例第一條前段、第二條，判決如
主文。
本案經檢察官黃智勇到庭執行職務。
中      華      民      國    九十二    年      二      月      十      日
                              台灣桃園地方法院交通法庭
                                  法  官  曾  雨  明
右正本證明與原本無異。
如不服本判決，應於判決送達後十日內向本院提出上訴狀( 應附繕本 )，上訴於
臺灣高等法院。
                                  書記官  洪  明  媚
中      華      民      國    九十二    年      二      月     十一     日
附論罪科刑依據之法條：
刑法第二百八十四條第一項
因過失傷害人者，處六月以下有期徒刑、拘役或五百元以下罰金。致重傷者，處一年
以下有期徒刑、拘役或五百元下罰金。


司法院資訊處製作；財團法人民間司法改革基金會備份。
